【裁判字號】    97,聲再,34
【裁判日期】    971218
【裁判案由】    聲請再審
【裁判全文】
臺灣臺北地方法院刑事裁定              97年度聲再字第34號
聲  請  人
即  自訴人  丙○○
被      告  丁○○
            乙○○
            甲○○
            戊○○
上列聲請人因丁○○、乙○○、甲○○、戊○○偽造文書等案件
，對於本院中華民國91年3月1日所為第一審確定判決（88年度自
字第288號），聲請再審，本院裁定如下：
    主      文
再審之聲請駁回。
    理      由
一、本件聲請再審意旨如後附刑事聲請再審狀影本所載。
二、按為受判決人之不利益聲請再審，得由管轄法院之檢察官及
    自訴人為之；但自訴人聲請再審者，以有刑事訴訟法第422
    條第1款規定之情形為限，刑事訴訟法第428條第1項定有明
    文。而同法第422條第1款規定，有罪、無罪、免訴或不受理
    之判決確定後，有同法第420條第1款、第2款、第4款或第5
    款之情形（即「原判決所憑之證物已證明其為偽造或變造」
    、「原判決所憑之證言、鑑定或通譯已證明其為虛偽」、「
    原判決所憑之通常法院或特別法院之裁判已經確定裁判變更
    」、「參與原判決或前審判決或判決前所行調查之法官，或
    參與偵查或起訴之檢察官，因該案件犯職務上之罪已經證明
    者，或因該案件違法失職已受懲戒處分，足以影響原判決」
    ）者，為受判決人之利益，得聲請再審。前開第420條第1款
    、第2款及第5款情形之證明，以經判決確定，或其刑事訴訟
    不能開始或續行非因證據不足者為限，得聲請再審，同法第
    420條第2項亦有明文。再者，聲請再審，應以再審書狀敘述
    理由，附具原判決之繕本及證據，提出於管轄法院為之，此
    乃同法第429條所明定。該項聲請再審程式之欠缺，非抗告
    程序中所得補正（最高法院71年度台抗字第337號判例意旨
    參照）。如法院認為聲請再審之程序違背規定者，應以裁定
    駁回之，同法第433條亦有明文。
三、經查，聲請人丙○○前於民國88年間，自訴被告丁○○、乙○○、甲○○、戊○○等人涉犯詐欺、背信、使公務員登載
    不實等罪，經本院審理結果，於91年3月1日以88年度自字第
    288號判決被告四人被訴詐欺及背信部分均無罪，被訴使公
    務員登載不實部分均不受理，嗣告確定等情，有本院88年度
    自字第288號刑事判決在卷可稽，並經本院調取該卷宗核閱
    無訛。今聲請人為被告丁○○等四人之不利益，對上開本院
    88年度自字第288號確定判決聲請再審，依其聲請再審狀之
    記載意旨，無非係以刑事訴訟法第422條第1項第1款，即具
    有同法第420條第1項第1款、第2款、第4款之事由，為其依
    據。惟本件再審聲請人並未提出所謂證物經判決確定為偽造
    、變造，或證人經判決確定為偽證，或其刑事訴訟之不能開
    始、續行，非因證據不足之證明，其遽依刑事訴訟法第420
    條第1項第1款、第2款規定聲請再審，自非適法；至於聲請
    人提出之臺灣高等法院95年度上訴字第3194號、96年度上更
    (一)字第671號刑事判決，該等判決認定之犯罪事實為丁○○
    、乙○○、汪志良等人明知丁○○並未將臺北縣新店市○○
    路83巷2弄4號1樓房屋出租予乙○○，丁○○與乙○○間並
    無租賃關係存在，惟竟偽造不實租約，由乙○○向民事執行
    法院提出，主張租賃關係存在，而使執行處承辦人員將「部
    分租用房間不點交」之不實事項登載於上開房屋之拍賣公告
    上，及甲○○因為擔保其積欠黃錦玉之新臺幣349萬元債務
    ，未經丁○○同意，而將丁○○之印鑑章、印鑑證明及前揭
    房屋所有權狀交予黃錦玉以供設定抵押權，黃錦玉即以丁○○為義務人兼債務人，以丙○○為權利人即債權人，填妥抵
    押權設定借款證明書及土地登記申請書，設定349萬元之抵
    押權予丙○○，而使地政事務所承辦公務人員將該不實事項
    登載於職務上所掌之土地登記簿及建物登記簿上，而分別以
    使公務員登載不實罪及偽造文書罪，各對丁○○、乙○○、
    汪志良及甲○○判處罪刑，有上開判決書在卷可考。惟查，
    被告丁○○、乙○○、江亞豊、戊○○於前開本院88年度自
    字第288號案件審理過程中，均係以被告身分到庭應訊，原
    確定判決並未援引何種渠等作證之證言作為判決依憑之證據
    ，亦未參酌何等法院裁判之內容為判決基礎，況上開臺灣高
    等法院95年度上訴字第3194號、96年度上更(一)字第671號刑
    事判決認定之事實，與聲請人據以聲請再審之本院88年度自
    字第288號刑事案件，雖案情有所關連，惟分屬不同事實，
    前者判決更非「證人經判決確定為偽證」或「原確定判決所
    憑之通常法院或特別法院之裁判已經確定裁判變更」之證明
    。本件再審聲請人並未提出證物經判決確定為偽造、變造，
    或證人經判決確定為偽證，或原判決所憑之法院裁判已經確
    定裁判變更之證據，亦未提出其刑事訴訟之不能開始、續行
    非因證據不足之證明，其遽依刑事訴訟法第420條第1項第1
    款、第2款、第4款規定聲請再審，顯於法未合，應以裁定駁
    回之。
據上論斷，應依刑事訴訟法第433條，裁定如主文。
中    華    民    國    97    年    12    月    18    日
                  刑事第十一庭  審判長法  官  劉方慈
                                      法  官  張永宏
                                      法  官  林庚棟
以上正本證明與原本無異。
如不服本裁定，應於送達後5日內向本院提出抗告狀。
                                      書記官  殷玉芬
中    華    民    國    97    年    12    月    22    日


司法院資訊處製作；財團法人民間司法改革基金會備份。
